【裁判字號】    95,易緝,57
【裁判日期】    951013
【裁判案由】    詐欺
【裁判全文】
臺灣臺南地方法院刑事判決              95年度易緝字第57號
公  訴  人  臺灣台南地方法院檢察署檢察官
被      告  甲○○
上列被告因詐欺案件，經檢察官提起公訴（89年度偵字第6532號）
，及移送併辦（臺灣臺南地方法院檢察署89年度偵字第7408、90
年度偵字第10683號），被告於本院審理時就被訴事實為有罪之
陳述，經本院合議庭裁定由受命法官獨任行簡式審判程序，本院
判決如下：
    主  文
甲○○犯連續詐欺取財罪，處有期徒刑壹年貳月。
    事實及理由
一、
  (一)甲○○明知其並無支付多會會款之資力，且參加前揭互助會
    之成員均信賴會單之記載，甲○○個人暨其他會員之信用狀
    況亦為會員評估是否參與互助會風險之考量，竟基於意圖為
    自己不法之所有之概括犯意，自民國86年11月10日起，自任
    會首，招募乙○○、丙○○、戊○○等人成立互助會（合會
    期間、會數、會款、參加告訴人詳如附表一編號1至6所示）
    ，採內標制，連續在附表一：(1)、編號1所示之會單上虛列
    於黃淑屏、陳琇月、鄭郁文、林金珠、陳政雄、陳麗煮、陳
    麗云、施淑美、陳秀卿、王淑香、李秀美、陳玉敏、陳惠玲
    、吳麗玲、張寶玉、鄭淑青等16人；(2)、編號2之會單上虛
    列王淑麗、林三義、徐秀美、林阿中、張雲美、黃志以（2
    會）、吳麗菱、徐淑惠、陳文明、陳秀子、劉和文、劉進興
    、王淑香、王麗華、謝秀鳳等15人（16人次）；(3)、編號3
    之會單上虛列趙美菱、李豔紅、林素郁、張秀、鍾美珠、王
    金全、何秀玉、張桂華、王淑香、蔡清江等10人；(4)、編號
    4之會單上虛列施淑真、林三義、王淑美、吳瑤虹、林淑美
    、陳文明、林秀琴、張淑玲、林天正、王素甜等10人；(5)、
    編號5之會單上虛列陳麗云、李秀芳、林秀琴、王淑美、許
    麗菊等5人；(6)、編號6之會單上虛列陳麗珠之名字，均致使
    乙○○、丙○○、戊○○等及其他實際參加之會員等人陷於
    錯誤而參加入會，並繳交會款與甲○○，又甲○○並於附表
    一之合會存續期間，連續以該虛偽之會員名義向丙○○等人
    調借原排列到期之得標順位，致使附表一所示各該會期時仍
    屬活會之會員誤信確為前述虛列會員借調得標順位，而仍分
    別續為繳交各該期之活會會款與甲○○，甲○○計因此向乙○○、丙○○、戊○○等會員詐得如附表二所示會款共計新
    台幣（下同）542萬9500元。
  (二)甲○○明知其經營「利佳商行」與「龍點商行」，發生週轉
    困難，竟承前之詐欺概括犯意，於88年8月間，託不知情之
    林善美向己○○順利借得10萬元週轉，復於同年12月中旬，
    再託林善美至台南縣永康市○○路2巷53號己○○家，向己○○佯稱其夫劉智敏發生車禍，與對方談判車禍賠償，需要
    50萬元和解，並交付陳祈鄰簽發以台南縣仁德鄉農會為付款
    人，89年2月15日期，面額50萬元，第0000000號支
    票1張、自行簽發面額50萬元本票1張與鍾文泰、鍾啟泰兄弟
    之不動所有權狀影本4張及書立借據1張，以資取信，使己○○陷於錯誤而交付50萬元給甲○○，詎甲○○竟將該筆50萬
    元存入銀行軋票而未處理車禍和解賠償之事，己○○屆期提
    示該張支票不獲支付，始知受騙。
  (三)甲○○再承前之詐欺概括犯意，連續以虛偽之會員欲調借到
    期會款為由，而先後向戊○○借款，計於88年8月13日，借
    款50萬元；88年11月13日，借款32萬元；88年10月13日，借
    款34萬4000元及35萬元，致使戊○○陷於錯誤，而如數借與
    甲○○，甲○○則交付相同數額之本票4紙以為憑據，惟屆
    期均未兌現，上開借款均為甲○○個人使用殆盡。
  (四)案經己○○、乙○○、丙○○及戊○○分別訴請臺灣臺南地
    方法院檢察署檢察官偵查起訴及移送併案審理。
二、本件係經被告甲○○於準備程序期日為有罪之陳述，而經本
    院合議庭裁定由受命法官獨任以簡式審判程序加以審理，則
    依據刑事訴訟法第273條之2、同法第159條第2項之規定，不
    適用傳聞法則有關限制證據能力之相關規定；並得依同法第
    310條之2之準用同法第454條之規定製作略式判決書（僅記
    載「證據名稱」），合先敘明。
三、前項犯罪事實，有下列事證足資證明：
  (一)被告於警詢、檢察官偵查中及本院審理時之自白。
  (二)告訴人己○○、乙○○、丙○○及戊○○於警、偵訊及本院
    審理中之指述。
  (三)證人林善美、曾世光於偵查中之證詞。
  (四)交付己○○之支票2紙、本票1紙、鍾文泰、鍾啟泰之不動產
    所有權狀影本4紙與借據影本1紙。
  (五)台南市安南區公所89年5月15日89南安民字第10169號函復
    之調解書1件。
  (六)互助會單影本6張。
  (七)89年4月27日錄音帶譯文1紙。
  (八)本票影本4紙。
  (九)卷附臺灣高等法院被告全國前案紀錄表。
四、核被告甲○○所為，係犯刑法第339條第1項之詐欺取財罪。
    按行為後法律有變更者，適用行為時之法律。但行為後之法
    律有利於行為人者，適用最有利於行為人之法律，刑法第2
    條第1項定有明文。被告行為後，刑法第56條連續犯之規定
    業已於94年2月2日修正公布時刪除，並於95年7月1日施行，
    則依現行刑法而言，被告各次幫助詐欺之行為將各別獨立論
    罪，相較於修正條文施行前適用刑法第56條以連續犯論以1
    罪並加重其刑至2分之1之規定，顯以修正施行前刑法第56條
    之規定有利於被告。故被告先後多次詐欺犯行，時間緊接，
    犯罪構成要件相同，顯係基於概括犯意反覆為之，為連續犯
    ，應依修正前刑法第56條規定論以一罪，並加重其刑。檢察
    官移送併案審理部分既與原起訴部分有連續犯關係，為裁判
    上一罪，自為起訴效力所及，故本院當得加以審究，併予敘
    明。爰審酌被告犯罪之動機、目的、手段、對被害人所造成
    之損害、獲利數百萬元但尚未清償被害人，惟犯後坦承犯行
    態度良好等一切情狀，量處如主文所示之刑，以資懲儆。
五、據上論斷，應依刑事訴訟法第299條第1項前段、第273條之1
    第1項、第310條之1，刑法第2條第1項前段、修正前刑法第5
    6條、刑法第339條第1項、刑法施行法第1條之1，判決如主
    文。
六、如不服本判決，應於判決送達後10日內，向本院提出上訴書
    狀。
本案經檢察官丁○○到庭執行職務。
中    華    民    國    95    年    10    月    13    日
                  刑事第八庭    法  官  彭喜有
以上正本證明與原本無異。
如不服本判決，應於判決送達後10日內，向本院提出上訴狀。
                                書記官  黃傳鈞
中    華    民    國    95    年    10    月    13    日
附錄本案論罪科刑法條全文
中華民國刑法第339條第1項：
意圖為自己或第三人不法之所有，以詐術使人將本人或第三人之
物交付者，處5年以下有期徒刑、拘役或科或併科1千元以下罰金
。
附表一：
┌───┬───────┬──────┬───┬─────────┐
│ 編號 │起訖期間 (會數│每月會款（新│參加之│所虛列人頭姓名    │
│      │)             │台幣）      │告訴人│                  │
│      │              │            │      │                  │
├───┼───────┼──────┼───┼─────────┤
│1     │86年11月10日至│活會8,500 元│丙○○│黃淑屏、陳琇月、鄭│
│      │  89年10月10日│死會10,000元│      │郁文、林金珠、陳政│
│      │(36會)        │            │      │雄、陳麗煮、陳麗云│
│      │              │            │      │、施淑美、陳秀卿、│
│      │              │            │      │王淑香、李秀美、陳│
│      │              │            │      │玉敏、陳惠玲、吳  │
│      │              │            │      │麗玲、張寶玉、鄭淑│
│      │              │            │      │青等16人          │
├───┼───────┼──────┼───┼─────────┤
│2     │86年11月10日至│活會8,000 元│      │王淑麗、林三義、徐│
│      │  89年10月10日│死會10,000元│      │秀美、林阿中、張雲│
│      │    (36會)    │            │      │美、黃志以 (2次)、│
│      │              │            │      │吳麗菱、徐淑惠、陳│
│      │              │            │      │文明、陳秀子、劉  │
│      │              │            │      │和文、劉進興、王淑│
│      │              │            │      │香、王麗華、謝秀鳳│
│      │              │            │      │等15人(16人次)    │
├───┼───────┼──────┼───┼─────────┤
│3     │88年1月5日至90│活會8,000 元│乙○○│趙美菱、李豔紅、林│
│      │年12月5日     │死會10,000元│(2會) │素郁、張秀、鍾美珠│
│      │(36會)        │            │丙○○│、王金全、何秀玉、│
│      │              │            │戊○○│張桂華、王淑香、蔡│
│      │              │            │      │清江等10人        │
├───┼───────┼──────┼───┼─────────┤
│4     │88年3月5日至  │活會8,000 元│      │施淑真、林三義、王│
│      │  91年2月5日  │死會10,000元│      │淑美、吳瑤虹、林淑│
│      │(36會)        │            │      │美、陳文明、林秀琴│
│      │              │            │      │、張淑玲、林天正、│
│      │              │            │      │王素甜等10人      │
├───┼───────┼──────┼───┼─────────┤
│5     │89年2月5日至90│活會8,000 元│戊○○│陳麗云、李秀芳、  │
│      │年4月5日      │死會10,000元│      │林秀琴、王淑美、  │
│      │(15會)        │            │      │許麗菊            │
├───┼───────┼──────┼───┼─────────┤
│6     │89年3月6日至90│活會8,000 元│戊○○│陳麗珠            │
│      │年6月6日      │死會10,000元│      │                  │
└───┴───────┴──────┴───┴─────────┘
附表二：
┌───┬───────┬──────┬───┬─────────┐
│ 編號 │詐騙所得金額（│每月會款（新│被害人│計  算  方  式    │
│      │新台幣）      │台幣）      │數    │                  │
├───┼───────┼──────┼───┼─────────┤
│1     │1,589,500元   │    8,500元 │11人  │8500（會款）×11（│
│      │              │            │      │被害人數）×17（被│
│      │              │            │      │告及虛列人數）    │
├───┼───────┼──────┼───┼─────────┤
│2     │1,360,000元   │    8,000元 │10人  │8000（會款）×10（│
│      │              │            │      │被害人數）×17（被│
│      │              │            │      │告及虛列人數）    │
├───┼───────┼──────┼───┼─────────┤
│3     │1,232,000元   │    8,000元 │14人  │8500（會款）×14（│
│      │              │            │      │被害人數）×11（被│
│      │              │            │      │告及虛列人數）    │
├───┼───────┼──────┼───┼─────────┤
│4     │  880,000元   │    8,000元 │10人  │8000（會款）×10（│
│      │              │            │      │被害人數）×11（被│
│      │              │            │      │告及虛列人數）    │
├───┼───────┼──────┼───┼─────────┤
│5     │  144,000元   │    8,000元 │ 9人  │8000（會款）×9（ │
│      │              │            │      │被害人數）×2（只 │
│      │              │            │      │進行2會）         │
├───┼───────┼──────┼───┼─────────┤
│6     │ 224000  元   │    8,000元 │14人  │8000（會款）×14（│
│      │              │            │      │被害人數）× 2（只│
│      │              │            │      │進行2 會）        │
└───┴───────┴──────┴───┴─────────┘


司法院資訊處製作；財團法人民間司法改革基金會備份。
